臺灣花蓮地方法院交通事件裁定　　　　 96年度交聲字第183號
原處分機關　交通部公路總局臺北區監理所花蓮監理站
異　議　人
即受處分人　甲○○
上列受處分人因違反道路交通管理處罰條例案件，對於交通部公
路總局臺北區監理所花蓮監理站民國96年10月8日所為之處分（
處分案號：花監違字第裁44-P00000000號），聲明異議，本院裁
定如下：
    主  文
異議駁回。
    理  由
一、本件異議人即受處分人甲○○於民國96年8月26日凌晨0時許
    ，為警發現其駕駛車牌號碼L3-1417 號自用小客車（下稱系
    爭自小客車）臨時停放於花蓮縣花蓮市○○○路上，並坐在
    駕駛座上睡覺，經花蓮縣警察局花蓮分局警員巡邏發現趨前
    盤查，發現異議人散發濃厚酒味，警員即分別於同日零時29
    分、零時41分、1 時許，命異議人接受酒精濃度測試檢定，
    然均為異議人拒絕，嗣為警掣單舉發，認其違反道路交通管
    理處罰條例第55條第1款、第35條第4項規定，並經原處分機
    關於96年10月8日分別裁處異議人罰鍰新臺幣（下同）600元
    、60,000元，並吊銷其駕駛執照3年（亦即3年內禁考）。
二、聲明異議意旨略以：異議人於96年8 月25日晚上與臺東來的
    朋友用餐並喝數瓶啤酒，同日23時許女友薛良玉下班到餐廳
    一起唱歌，至次日凌晨零時許，由女友駕駛系爭自小客車先
    送友人回飯店後，因女友要開車載異議人回家，但異議人要
    求女友再回餐廳繼續唱歌喝酒，女友堅持要回家，兩人即於
    車上爭吵，因異議人用手推了女友的頭撞到左方車窗，女友
    生氣憤而下車走路回家，系爭自小客車即停在國聯三路上，
    待異議人爬上駕駛座後，因不勝酒力而昏睡在駕駛座，直到
    警員將異議人叫醒，因異議人認為當時係在車上睡覺並未駕
    車，故拒絕酒測，原處分機關未予詳查即逕為異議人拒絕酒
    測之裁罰，應予撤銷云云。
三、經查：
（一）按汽車駕駛人駕駛汽車拒絕接受酒精濃度測試之檢定者，
      處60,000元罰鍰，並當場移置保管其車輛及吊銷其駕駛執
      照。又汽車駕駛人，曾依第35條第4 項前段之規定吊銷駕
      駛執照者，3 年內不得考領駕駛執照，道路交通管理處罰
      條例第35條第4項前段、第67條第2項分別定有明文。本件
      異議人於96年8 月25日晚間飲酒後，於翌日零時許，因系
      爭自小客車停放於上開地點為警盤查，拒絕接受酒精濃度
      測試等事實，業據異議人於本院調查時自承不諱，並有花
      蓮縣政府警察局花警交字第P00000000 號舉發違反道路交
      通管理事件通知單影本1 紙及現場照片附卷可稽，堪信屬
      實。
（二）異議人雖以前詞置辯，惟經本院傳訊舉發本案警員乙○○
      到庭結證稱：當時我和另外一個同事執行巡邏勤務，經過
      國聯三路，看到一台車停在路中間，車燈還開著，我們就
      下車看看車內情形，就看到異議人一個人坐在駕駛座，臉
      趴在方向盤，我就叫醒他，問他車子是否你所開，當時有
      聞到異議人身上有酒氣，當時他說車子是他開的，所以我
      就帶他回警局，異議人也同意。回到警局之後，我們請他
      酒測，來測試酒精濃度，期間異議人都不配合，拒絕酒測
      三次，事先我有告知異議人權利，全程也錄音、錄影，但
      異議人第三次還是拒絕酒測，所以我們之後就開單等語（
      見本院96年10月26日調查筆錄第2 頁），足見當時異議人
      係坐在系爭自小客車之駕駛座上，且系爭自小客車之引擎
      尚未熄火、車燈亦未熄滅，並停在道路中間，系爭自小客
      車處於隨時可以起步行駛之狀態，異議人辯稱其未駕駛系
      爭自小客車，要與常情有違，而難採信。
（三）異議人雖堅稱當時係其女友薛良玉駕車云云，固據其女友
      薛良玉到庭證稱：當時其駕車到停車處，因與異議人爭吵
      ，遭異議人推頭撞到車窗，一時氣憤下車離去等語（見本
      院96年10月26日調查筆錄），然異議人於96年9月4日向原
      處分機關提出之陳述書內容，僅陳稱：「…餐畢本人因不
      勝酒力無法駕駛車輛，便停於路旁在車上睡覺…」等語（
      見卷附之交通違規案件陳述書），根本未曾提及當時原係
      由其女友薛良玉駕車等情，嗣向本院聲明異議時才為上開
      主張，其可信性即非無疑。又證人薛良玉與異議人為男女
      朋友關係，本件攸關異議人涉及行政處罰（酒後駕車），
      甚或公共危險刑事罪責，其所為證詞本難期待衡平又不予
      刻意迴護異議人圖使其免受行政處罰之虞，可信度實值懷
      疑。反觀證人乙○○僅係取締本案之員警，本案之前與異
      議人素不相識，復無仇怨，自無設詞誣陷致身觸偽證重罪
      之必要，況按交通警員掣單舉發違反道路交通管理處罰條
      例所列之違規事實，本質上為行政處分，係公務員基於職
      務上權力，依法就特定之具體事件所為具公法上效果之單
      方行政行為，基於公務員為公法上行為具有公信力之原則
      ，該行政處分當可被推定為真正，其據以依法處分之事實
      認定亦為正確無誤。此外，本院亦查無證據足資證明警員
      有捏造事實違法取締之情事，則執勤警員本其維護交通秩
      序、安全職責所為之舉發，自應受到合法、正確之推定，
      足認異議人有違規拒絕酒測之事實甚明，其所辯無非圖卸
      之詞，洵無可採。
四、綜上所述，異議人於96年8 月26日晚間飲酒後，於翌日凌晨
    零時許確有親自駕駛系爭自小客車，並於翌日零時許為警盤
    查時卻拒絕接受酒精濃度測試之違規情事，此經證人乙○○
    證述屬實，從而，原處分機關認異議人拒絕酒測之違規事實
    明確，援引首揭規定，裁處罰鍰60,000元並吊銷駕駛執照，
    3 年內禁考，核無違法或不當。本件異議為無理由，應予駁
    回。
五、據上論斷，應依道路交通案件處理辦法第19條，裁定如主文
    。
中　　華　　民　　國　　96　　年　　11　　月　　2 　　日
                  交通法庭      法  官  許乃文
上列正本證明與原本無異。
如對本裁定不服，應於送達後5日內，向本院提出抗告狀（應抄
附繕本）。
中　　華　　民　　國　　96　　年　　11　　月　　6 　　日
                                書記官
